臺灣臺中地方法院刑事裁定　　　　　　　96年度聲字第3024號
聲 明 人
即受刑人　甲○○
　　　　　　　　　（現在臺灣臺中監獄執行中）
　　　　　　　　　國民
上聲明人即受刑人因偽造文書案件，對於臺灣臺中地方法院檢察
署檢察官執行之指揮（九十六年度執字第一九四四號），聲明異
議，本院裁定如下：
    主  文
本件聲明異議駁回。
    理  由
一、本件聲明異議意旨詳如附件所示。
二、按受刑人或其法定代理人或配偶以檢察官執行之指揮為不當
    者，得向諭知該裁判之法院聲明異議，固為刑事訴訟法第四
    百八十四條所明定。但該條所稱「諭知該裁判之法院」，乃
    指對被告之有罪判決，於主文內實際宣示其主刑、從刑之裁
    判而言。若判決主文並未諭知主刑、從刑，係因被告不服該
    裁判，向上級法院提起上訴，而上級法院以原審判決並無違
    誤，上訴無理由，因而維持原判決諭知「上訴駁回」者，縱
    屬確定之有罪判決，但因對原判決之主刑、從刑未予更易，
    其本身復未宣示如何之主刑、從刑，自非該條所指「諭知該
    裁判之法院」（最高法院七十九年度臺聲字第十九號判例參
    照）。本件聲明異議人即受刑人甲○○（下稱受刑人）因偽
    造文書案件，經本院於民國九十四年三月十七日，以九十三
    年度訴字第六○三號判決判處有期徒刑一年二月，受刑人不
    服提起上訴，經臺灣高等法院臺中分院於九十四年九月十四
    日，以九十四年度上訴字第八二二號判決駁回上訴，受刑人
    復再提起上訴，經最高法院於九十六年一月十八日，以九十
    六年度臺上字第三五四號判決駁回上訴，並於同日判決確定
    等情，業據本院調取上開案件卷宗核閱無誤。臺中地檢署檢
    察官以九十六年度執字第一九四四號通知受刑人到案執行，
    受刑人以檢察官執行之指揮為不當，聲明異議，揆諸上開說
    明，自應由本院管轄，合先敘明。
三、查受刑人以其前揭刑事案件於臺灣高等法院臺中分院審理中
    ，審判長不准輔佐人莊輝楠答辯為由，認原確定判決違背法
    令而不得執行，而就檢察官之執行指揮聲明異議，經查：
  (一)按裁判除關於保安處分者外，於確定後執行之，刑事訴訟法
    第四百五十六條前段定有明文，是裁判一經確定，非依法定
    程序，不能停止其執行之效力；又執行機關對於審判機關所
    為之裁判，無審查內容之權，故裁判是否違法，並非執行機
    關所得過問（最高法院八十七年度臺抗字第八○號裁定意旨
    參照）。
  (二)受刑人因偽造文書案件，經最高法院以九十六年度臺上字第
    三五四號判決，判處有期徒刑一年二月確定在案等情，已如
    前述，臺灣臺中地方法院檢察署檢察官據以執行，即無不當
    。縱受刑人對於上開案件是否違背法令，有所爭執，亦應依
    循其他法定程序以求救濟，尚非得據為對檢察官執行之指揮
    聲明異議之適法理由。
四、又查，受刑人以迄未收受最高法院九十六年度臺上字第三五
    四號確定判決為由，對本案執行檢察官之指揮聲明異議部分
    ，經查：
  (一)按判決應宣示之，但不經言詞辯論之判決，不在此限，刑事
    訴訟法第二百二十四條第一項定有明文。又裁判製作裁判書
    者，除有特別規定外，應以正本送達於當事人、代理人、辯
    護人及其他受裁判之人，同法第二百二十七條第一項亦有明
    定。是裁判如經宣示者，於宣示時對外發生效力；如未經宣
    示、公告時，則於該裁判送達於當事人、代理人、辯護人或
    其他受裁判之人時，始對外發生裁判之效力。而經宣示之判
    決，於最後審理事實法院宣示判決後始行發生之事實，既非
    該法院所得審判，即為該案判決之既判力所不及，其既判力
    對於時間效力之範圍，應以最後審理事實法院之宣示判決日
    為判斷之標準，因而得上訴於高等法院之第一審刑事判決經
    宣示者，如未據上訴，其既判力之時點，固應至宣判之日；
    惟若第一審之確定判決，因未經言詞辯論，而未宣示及對外
    公告，即應以其正本最先送達於當事人之時，對外發生效力
    ，而以之為該確定判決既判力範圍之時點（最高法院九十五
    年度臺非字第九九號判決意旨參照）。
  (二)本件受刑人所犯偽造文書案件，經最高法院於九十六年一月
    十八日，以九十六年度臺上字第三五四號判決駁回上訴而告
    確定等情，已如前述。而上開最高法院之確定判決，因未經
    言詞辯論、未經宣示，揆諸上開說明，自應以最先送達於當
    事人之時，對外發生效力。經查，最高法院檢察署於九十六
    年一月二十九日業以臺秋字第○九六○○○一三五一號函檢
    送包含上開確定判決在內之本案卷證資料至臺灣高等法院臺
    中分院檢察署；復經臺灣高等法院臺中分院檢察署於九十六
    年二月五日，以中分檢茂嚴九四上蒞一五五四字第○○○三
    一八九號函送臺灣臺中地方法院檢察署等情，有上開函文二
    份附於臺灣臺中地方法院檢察署九十六年度執字第一九四四
    號卷（以下簡稱「本案執行卷」）可按。準此，該確定判決
    至遲於九十六年一月二十九日即已送達於最高法院檢察署，
    而對外生效等情，應可確定。
  (三)又查，最高法院於為上開判決後，業於九十六年一月三十日
    以郵務送達之方式，送達本件判決書至受刑人之住所臺中市
    潭子鄉○○路五一巷二○號，受刑人本人在場，經其（或郵
    差）在最高法院郵務送達公文封上蓋用「甲○○」之印文後
    ，受刑人拒絕收受該確定判決，又不允許辦理留置送達，復
    不允許黏貼送達通知書致不能辦理寄存送達等情，有最高法
    院郵務送達公文封及其上訴訟（行政）文書不能送達事由報
    告書各一份附於本案執行卷可查。惟查，受刑人既拒絕收受
    上開確定判決，復阻撓郵差辦理留置送達及寄存送達，則在
    受刑人應受送達處所並非不明，而與公示送達要件不符之情
    形下，致確定判決無法以前揭方式送達於受刑人，若謂檢察
    官即不得依據確定判決發執行指揮書，無異鼓勵受科刑判決
    之受刑人，均可以此方式逃避確定判決之執行，勢將嚴重影
    響國家刑罰權之實現。況由下列證據，堪足認定被告確已知
    悉最高法院九十六年度臺上字第三五四號確定判決之結果，
    甚已詳閱其內容：
  1.最高法院於寄送確定判決書於當事人前，均會以平信先行送
    達主文予當事人知悉等情，有本院電話紀錄一份在卷可參。
    是受刑人於九十六年一月三十日拒收最高法院確定判決前，
    應已知悉該確定判決之結果。
  2.受刑人之選任辯護人林志忠律師，已於九十六年一月三十日
    收受上開確定判決正本乙節，有最高法院送達證書附於執行
    卷可證。衡情，選任辯護人既接受當事人之委任，為其辯護
    ，則基於委任關係，於收受判決後，理應告知當事人判決之
    結果，是受刑人亦可在其選任辯護人收受上開確定判決後，
    經由其選任辯護人之告知，而知悉上開確定判決。
  3.受刑人前於九十六年三月五日，向臺灣臺中地方法院檢察署
    提出「刑事敬告鈞長莫當法匠應當包公勿執行糾正平反枉判
    請求狀」，其內容已就其認為上開確定判決違背法令之處，
    逐一臚列、批判，益證受刑人至遲於九十六年三月五日，即
    已詳閱上開最高法院判決無訛。
  (四)末按，第一審判決正本縱未合法送達，然檢察官對於第一審
    判決不服已提起上訴，上訴人在原審曾到庭應訊及辯論，已
    足以行使其訴訟上之權利，其審級利益並未被剝奪而受影響
    ，此項訴訟程序之違背縱屬實在，亦於判決主旨不生影響，
    自不得據為適法之第三審上訴理由（最高法院八十四年度臺
    上字第一○九五號判決意旨參照）。由此以觀，判決未送達
    於其中一造當事人時，若於當事人之訴訟法上權益無影響時
    ，亦不影響其後程序之效力。尤以本件受刑人有前述阻撓上
    開確定判決送達之情形，自不容其一方面自絕於法律保護（
    送達判決）之外，另一方面又主張未受合法程序之保障。從
    而，檢察官於前開判決確定後，在受刑人已知悉、詳閱判決
    內容之情形下，依法通知受刑人於九十六年五月八日到案執
    行，自難認其執行之指揮有何不當之處。
五、綜上所述，聲明人以上開理由聲明異議，為無理由，應予以
    駁回。
據上論斷，應依刑事訴訟法第四百八十六條，裁定如主文。
中　　華　　民　　國　　96　　年　　11　　月　　27　　日
                    刑事第一庭  法  官  郭妙俐
上正本證明與原本無異。
如不服本裁定，應於裁定送達後五日內向本院提出抗告狀。
                                書記官  陳玉芬
中　　華　　民　　國　　96　　年　　11　　月  　27　　日
